【裁判字號】    96,易,334
【裁判日期】    970530
【裁判案由】    傷害
【裁判全文】
台灣雲林地方法院刑事判決            96年度易字第334號
公  訴  人  台灣雲林地方法院檢察署檢察官
被      告  丙○○
上列被告因傷害案件，經檢察官提起公訴（96年度偵字第1884號
），本院判決如下：
    主  文
丙○○傷害人之身體，處拘役貳拾日，如易科罰金以新台幣壹仟
元折算壹日，減為拘役拾日，如易科罰金以新台幣壹仟元折算壹
日。
    事  實
一、丙○○陪同乙○○（經本院通緝中，待到案後再審判）於民
    國（下同）95年12月11日晚間，前往雲林縣虎尾鎮東屯里大
    屯104 號林金村住處，與甲○○、林金村共同泡茶聊天。22
    時左右，乙○○邀請甲○○參加其女婚宴，甲○○起先未回
    答，接著又對乙○○說「啊你不成人也要嫁女兒」，乙○○
    聽了很生氣，本於傷害犯意，徒手揮打甲○○眼部，甲○○
    遭毆打後，也與乙○○互毆（甲○○涉嫌傷害部分未據告訴
    ），甲○○因而受有右眼眼球鈍挫傷併玻璃體出血、結膜下
    出血、眼瞼血腫、右肩挫傷、鼻樑挫傷等傷害。接著，乙○○被林金村拉開。此時，丙○○留在甲○○旁邊，要勸甲○○，甲○○以為丙○○要打他，即作勢要打丙○○，丙○○
    因而生氣，本於傷害犯意，出拳毆打甲○○頭部，甲○○因
    而受有右側頭皮挫傷。
二、案經甲○○訴由雲林縣警察局虎尾分局報請台灣雲林地方法
    院檢察署檢察官偵查起訴。
    理  由
一、本件為刑事訴訟法第376 條第1 、2 款所列案件，依同法第
    284 條之1 規定，由法官1 人獨任審判，在此先行說明。
二、程序方面：(一)被告以外之人於審判外之言詞或書面陳述，除
    法律有規定者外，不得作為證據；又被告以外之人於審判外
    之陳述，雖不符前4 條之規定，而經當事人於審判程序同意
    作為證據，法院審酌該言詞陳述或書面陳述作成時之情況，
    認為適當者，亦得為證據，刑事訴訟法第159 條第1 項、同
    法第159 條之5 第1 項定有明文。(二)本案中林金村、甲○○
    、乙○○的警詢筆錄、檢察官訊問筆錄，以及診斷證明書，
    雖然是被告以外之人於審判外之言詞及書面陳述，原則上不
    得作為證據，惟檢察官及被告於本院審判程序中，均已表示
    同意作為證據，法官審酌該言詞及書面陳述作成時之情況，
    認為適當，依上開規定，得作為證據。
三、被告丙○○否認毆打告訴人甲○○，辯稱當時是乙○○、甲○○2 人在打架，被告為了勸架，而自甲○○後方拉開，可
    能是不小心碰到甲○○的臉。經查：
  (一)甲○○因為右眼眼球鈍挫傷併玻璃體出血、結膜下出血、眼
    瞼血腫，於95年12月11日前往台大醫院雲林分院急診，又因
    為上述傷害連同右肩挫傷、右側頭皮挫傷、鼻樑挫傷，而於
    95 年12 月13日前往台大醫院雲林分院門診，有診斷證明書
    2 份在卷可證（偵查卷第16、17頁）。法官認為，初步可以
    判定甲○○於95年12月11日受有上述全部的體傷，只是於當
    日的急診中先行緊急處理右眼眼球、結膜、眼瞼的傷，2 日
    後再一併處理右肩挫傷、右側頭皮挫傷、鼻樑挫傷等較不要
    緊的挫傷。
  (二)就事發過程，甲○○、乙○○、林金村、丙○○等人的說法
    如下：
    1.甲○○於95年12月16日到雲林縣警察局虎尾分局偵查隊提
      出告訴時，指稱「於95年12月11日晚上約22時左右，在雲
      林縣虎尾鎮東屯里大屯104 號林金村所承租之屋內，被乙○○夥同另1 名叫丙○○的（真實姓名不詳）將我打傷，
      當時我與乙○○等人在聊天，當時也沒說什麼，乙○○不
      知因何事，竟突然以右手出拳朝我臉部右眼擊打，另外丙○○見乙○○打我也立即出拳朝我頭部猛打，之後兩人就
      立即離開現場。」（分局卷甲○○警詢筆錄）
    2.乙○○於96年1 月18日，第1 次因本案而接受調查，於警
      察詢問時供稱「我有與丙○○一同前往林金村住處，我是
      去找林金村泡茶聊天。我與丙○○一同進入林金村住宅時
      ，已有甲○○與林金村在泡茶，我就告訴甲○○說我要嫁
      女兒，是否要參加我女兒喜宴，因為他未回答我，又向我
      說了一句『啊你不成人也要嫁女兒』，我聽了這句話後覺
      得是在嘲諷我的意思而生氣，就先出拳毆打他的臉部，但
      他也回手毆打我的臉部致我臉部受傷及眼鏡損壞。」「我
      未見到丙○○有參與毆打甲○○，當時丙○○只有勸架，
      但我被林金村拖離現場後，丙○○還在現場勸架，甲○○
      以為丙○○要打他，甲○○就先出拳打丙○○，丙○○亦
      出手打甲○○。」「我與甲○○打架時，林金村去提水要
      來泡茶，應該沒有看見我們打架，他是提水進來後發現在
      爭吵，就把我架離現場制止我們再打架。」（分局卷乙○○警詢筆錄）
    3.林金村於96年1 月18日第1 次因本案而接受調查，於警察
      詢問時供稱「那天晚上是甲○○先到我家找我泡茶，時間
      約過半小時，乙○○夥同另1 名我不認識之人（丙○○）
      至我住處要找我泡茶，剛好甲○○在場，乙○○就告訴甲○○說他女兒要出嫁，乙○○問甲○○是否要參加他女兒
      婚宴，當時甲○○未回答乙○○，我就離開客廳去提水要
      泡茶，等我回到客廳發現他們已在打架，我見狀就趕快將
      乙○○抱住架開，他們就停止打架。」「我將乙○○抱住
      架開後，乙○○與丙○○就離開我住處。」（分局卷林金
      村警詢筆錄）
    4.丙○○於96年3 月19日，第1 次因本案而接受調查，於警
      察詢問時供稱「我是與乙○○工作完畢後去找林金村泡茶
      聊天。我與乙○○一同進入林金村住宅時，已有甲○○與
      林金村在泡茶，當乙○○告訴甲○○說他要嫁女兒，是否
      要參加他女兒喜宴時，甲○○回答乙○○說了一句『不成
      子又要嫁女兒』，乙○○聽了這句話就很不爽與甲○○爭
      吵，乙○○就將泡茶桌掀倒後兩人就開始互毆，我與林金
      村就往前勸架，林金村將乙○○往外拉時，我也一同往外
      走，甲○○就由後方追來作勢要打我，我就以右手往後方
      揮1 拳，剛好打到甲○○臉部，我怕他們繼續打架，就與
      乙○○一起離開現場回家。」（分局卷丙○○警詢筆錄）
  (三)法官認為：
    1.其等4 人對於為何會在林金村碰面的過程，說法一致，可
      以採信。亦即，甲○○已經先到林金村家泡茶，乙○○、
      丙○○之後一起到林金村家，與甲○○、林金村在一起泡
      茶聊天。
    2.甲○○右眼部位（含眼球、結膜、眼瞼）的傷害，是因乙○○出拳毆打所致，為乙○○所承認，也與甲○○指訴相
      符。
    3.至於乙○○為何會出拳毆打甲○○，甲○○表示「當時也
      沒說什麼，乙○○不知因何事，竟突然以右手出拳朝我臉
      部右眼擊打」，法官認為：(1)甲○○的說法不合常情，應
      該有較為合理的原因，只是甲○○自知理虧，才會說「不
      知因何事」。而既然是偶而碰在一起，則雙方衝突的起因
      應該不是乙○○有所預謀，而是事出突然。至於這個「突
      然」的原因，則應該就是乙○○、丙○○所說的「乙○○
      告訴甲○○說他要嫁女兒，是否要參加他女兒喜宴時，甲○○起先未回答，接著對乙○○說了一句『啊你不成人也
      要嫁女兒』，乙○○聽了很生氣」。(2)此外，關於林金村
      所說「乙○○問甲○○是否要參加他女兒婚宴，當時甲○○未回答乙○○，我就離開客廳去提水要泡茶，等我回到
      客廳發現他們已在打架」，就林金村離開客廳去提水，因
      此未看到打架過程的說法，與乙○○的供述一致，應該可
      以採信。從而，甲○○說話刺激到乙○○，因而遭到乙○○毆打，2 人進而互毆的過程，林金村並未看到，是合乎
      情理的事情。
    4.關於丙○○有無毆打甲○○，如何毆打甲○○，甲○○固
      然表示「另外丙○○見乙○○打我也立即出拳朝我頭部猛
      打」，然而，乙○○則說「我被林金村拖離現場後，丙○○還在現場勸架，甲○○以為丙○○要打他，甲○○就先
      出拳打丙○○，丙○○亦出手打甲○○」，丙○○也說「
      我與林金村就往前勸架，林金村將乙○○往外拉時，我也
      一同往外走，甲○○就由後方追來作勢要打我，我就以右
      手往後方揮1 拳，剛好打到甲○○臉部」。法官認為：(1)
      就林金村、甲○○、乙○○、丙○○4 人的上述供詞來看
      ，林金村、甲○○、乙○○3 人應該早已互相認識，有些
      交情，然而，丙○○卻是林金村、甲○○所不認識的人，
      既然甲○○、丙○○不認識，而乙○○、甲○○的衝突又
      是偶發的，則常理上來說，丙○○與乙○○共同毆打甲○○的可能性不高，反而是加以勸架的可能性較高。因此，
      丙○○與甲○○間的衝突是起因於另1 個誤會，亦即，乙○○所說的「我被林金村拖離現場後，丙○○還在現場勸
      架，甲○○以為丙○○要打他，甲○○就先出拳打丙○○
      ，丙○○亦出手打甲○○」，較為可信。(2)至於乙○○供
      稱的「甲○○就先出拳打丙○○」，丙○○則供稱「甲○○就由後方追來作勢要打我」，法官認為，甲○○有無打
      丙○○，應該是丙○○較為清楚，可能是乙○○觀察角度
      的原因，以致於誤會甲○○有打丙○○，事實上甲○○應
      該只是作勢要打丙○○，丙○○就因而生氣，立即出拳打
      了甲○○頭部。(3)至於丙○○供稱「我就以右手往後方揮
      1 拳，剛好打到甲○○臉部」，應該只是避重就輕的說法
      。(4)此外，林金村表示「我將乙○○抱住架開後，乙○○
      與丙○○就離開我住處」，而未提到丙○○打甲○○的情
      節，法官認為，連丙○○都承認有揮拳打到甲○○，則林
      金村未提到這個情節，應該是不願捲入這場是非而刻意採
      取的含糊說法。
    5.再者，(1)既然甲○○說丙○○打他頭部1 下，也只有這1
      下，則甲○○的右側頭皮挫傷，應該是丙○○毆打所造成
      。(2)至於甲○○的鼻樑挫傷，常理來說，應該是乙○○毆
      打甲○○右眼時，一併造成的傷害。(3)此外，甲○○的右
      肩挫傷，則應該也可以判斷是乙○○與甲○○2 人互毆時
      所造成。
四、被告丙○○的行為，觸犯刑法第277 條第1 項傷害人之身體
    罪。檢察官認為丙○○與乙○○為共同正犯，有所誤會。法
    官審酌被告丙○○沒有犯罪前科，此有被告前案紀錄表1 件
    可證，素行良好，其出手傷害甲○○，事出偶然，造成的傷
    害輕微，因此量處拘役20日，並定易科罰金的折算標準。又
    被告犯罪時間是在96年4 月24日之前，合乎減刑條件，依中
    華民國九十六年罪犯減刑條例第2 條第1 項第3 款、第7條
    規定，宣告減為拘役10日，並定易科罰金的折算標準。
五、適用的法律：(一)刑事訴訟法第284 條之1 、第299 條第1項
    前段，(二)刑法第277 條第1 項、第41條第1 項前段，(三)中華
    民國九十六年罪犯減刑條例第2 條第1 項第3 款、第7 條，
    (四)刑法施行法第1 條之1 。
本案經檢察官丁○○偵查起訴，檢察官戊○○到庭執行職務。
中    華    民    國    97    年    5     月    30    日
                  刑事第三庭    法  官  林  輝  煌
以上正本證明與原本無異。
如不服本判決，應於送達後10日內向本院提出上訴狀（須附繕本
），上訴於台灣高等法院台南分院。
告訴人或被害人對於本判決如有不服，而請求檢察官上訴者，其
上訴期間之計算以檢察官收受判決正本之日期為準。
                                書記官  林  珮  儒
中    華    民    國    97    年    5     月    30    日
附錄本案論罪科刑法條全文：
中華民國刑法
第277條
傷害人之身體或健康者，處3年以下有期徒刑、拘役或1千元以下
罰金。
犯前項之罪因而致人於死者，處無期徒刑或7年以上有期徒刑；
致重傷者，處 3 年以上 10 年以下有期徒刑。


司法院資訊處製作；財團法人民間司法改革基金會備份。
